臺灣臺北地方法院刑事判決　
110年度自字第13號
自  訴  人  光宇應用材料股份有限公司


兼代表人    何英志
共      同
自訴代理人  楊斯惟律師
            許家豪律師
            王森榮律師
被      告  林冠妤


            劉良榮


共      同
選任辯護人  宋正一律師
            王健珉律師
上列被告因誹謗案件，經自訴人提起自訴，本院判決如下： 
    主  文
林冠妤、劉良榮均無罪。
　　理  由
一、自訴意旨摘要如下：被告林冠妤、劉良榮（下逕稱姓名）明
    知或可得而知自訴人光宇應用材料股份有限公司（原名：光
    宇材料股份有限公司，下稱光宇公司）向光洋應用材料科技
    股份有限公司（下稱光洋公司）購買台南市○○區○○段00○00
    地號土地、坐落於台南市○○區○○段○號0-0、0-0之建物（下
    稱本案房地）之價格與市場行情並無不合，竟基於貶損光宇
    公司以及自訴人即光宇公司董事長何英志名譽之犯意聯絡，
    於民國110年1月22日寄發黑函（下稱B函，即附件三）給光
    宇公司監察人古美玲、經濟部、金融監督管理委員會證券期
    貨局（下稱證期局）、臺灣證券交易所股份有限公司（下稱
    證交所）、財團法人中華民國證券櫃檯買賣中心（下稱櫃買
    中心）、聯華電子股份有限公司董事長洪嘉聰、迅捷投資股
    份有限公司董事長關鈞、焱元投資股份有限公司董事長林文
    清、光洋公司前董事長馬堅永等人，誣指光宇公司購地價格
    偏離市場行情，以及何英志涉犯背信罪，造成光宇公司、何
    英志名譽受損，因認林冠妤、劉良榮均涉犯刑法第310條第2
    項之加重誹謗罪嫌。
二、不能證明被告犯罪者，應諭知無罪之判決，刑事訴訟法第30
    1條第1項定有明文。再認定不利於被告之事實，須依積極證
    據，茍積極之證據本身存有瑕疵而不足為不利於被告事實之
    認定，即應為有利於被告之認定，更不必有何有利之證據，
    而此用以證明犯罪事實之證據，猶須於通常一般人均不至於
    有所懷疑，堪予確信其已臻真實者，始得據以為有罪之認定
    ，倘其證明尚未達到此一程度，而有合理性之懷疑存在，致
    使無從為有罪之確信時，即應為無罪之判決（最高法院76年
    台上字第4986號、30年上字第816號判決意旨）。
三、自訴人二人認林冠妤、劉良榮涉有前述罪嫌，無非係以三禾
    法律事務所109年11月26日函（下稱A函，如附件一）、CTWA
    NT109年8月19日報導（下稱CTWANT報導，如附件二）、林冠
    妤、劉良榮所寫110年1月22日函（下稱B函，如附件三）、
    經濟部商工登記公示資料查詢服務結果（光宇公司資料）、
    劉良榮聲請選派檢查人之民事聲請狀、109年8月12日民事陳
    報狀、光宇公司民事陳述意見狀、民事聲請補充理由㈠狀、
    何英志與楊培傑LINE對話紀錄、光宇公司109年度股東會議
    議事錄、光宇公司董事會議事錄目錄（第1-1至3-8屆）、蘋
    果日報110年1月19日報導、臺灣臺南地方檢察署檢察官110
    年度營偵字第650號不起訴處分書、林冠妤於光宇公司109年
    度股東會提問內容譯文、光宇公司109年及110年股東會會議
    錄音為其主要論據（見本院卷1第15-63、349-427頁，卷2第
    187-215、279頁）。
四、林冠妤、劉良榮經訊問後，均堅詞否認犯行，辯稱：身為光
    宇公司的股東，查閱光宇公司董事會公開聲明、不動產交易
    實價登錄、光洋公司公開的重大訊息等資料後，希望光宇公
    司監察人古美玲能調查光宇公司取得本案房地一事，所以發
    出B函，目的是希望維護股東權益，並非要毀損光宇公司或
    何英志的名譽（見本院卷3第99頁）。
五、本院審理結果
（一）下列事項，自訴人二人、林冠妤、劉良榮、辯護人均不爭
      執（見本院卷3第100-106頁），且有下述證據為證，應屬
      事實。
　　　⒈被告林冠妤曾於103年到105年間先後以自然人身分，以
        及光宇公司法人董事薩摩亞商AKITA ASIA LIMITED公司
        代表人身分，擔任光宇公司董事（見光宇公司登記資料
        卷）。
　　　⒉光宇公司前董事長李隆晉於107年11月9日上午9時召開董
        事會，因應台南建廠計畫，決議辦理不動產購置作業，
        標的物為台南市○○區○○段地號00、00、00、00、00土地
        ，約6,141.82坪；台南市○○區○○段○號0-0之建物，約3,
        337坪，土地考量長興不動產估價師聯合事務所不動產
        估價報告等因素，每坪購價不超過80,000元（未稅），
        建物參考歐亞不動產估價師聯合事務所不動產估價報告
        等，每坪購價不超過68,000元（未稅），土地及建物總
        購價不超過7.19億元，購地事宜由董事長全權處理。（
        見光宇公司第三屆第七次董事會議事錄，本院卷1第167
        -175頁；長興不動產估價師聯合事務所不動產估價報告
        ，本院卷1第177-221頁；歐亞不動產估價師聯合事務所
        不動產估價報告、補充意見書，本院卷2第461-502頁）
        。
　　　⒊光洋公司於107年11月9日17時31分4秒在公開資訊觀測站
        公告其董事會決議處分不動產之相關訊息，內容略以：
        以每坪78,000元之價格出售台南市○○區○○段地號00(部
        分)、00(部分)、00、00、00土地給新創環保科技股份
        有限公司（下稱新創公司，見公開資訊觀測站歷史重大
        訊息，本院卷1第223-227頁）。
　　　⒋光洋公司於107年11月9日17時31分28秒在公開資訊觀測
        站公告其董事會決議處分不動產之相關訊息，內容略為
        ：
　　　　⑴標的物之名稱及性質:土地：台南市○○區○○段地號00(
          部分)、00(部分)、00(部分)、00、00(部分)土地；
          建物：坐落於台南市○○區○○段○號0-0、0-0之建物。
　　　　⑵事實發生日:107/11/9~107/11/9。
　　　　⑶交易單位數量、每單位價格及交易總金額:
　　　　　土地面積:合計20,303.55平方公尺，折合約6,141.82
          坪（實際面積以地政機關辦理合併分割後於登記簿所
          載土地面積為準）；土地每單位價格:每坪約新台幣7
          8,000元（稅外加）；土地交易總金額：約新台幣479
          ,061,960元（稅外加）；建物面積：合計11,155.61
          平方公尺，折合約3,374.57坪；其中建號0-0為11,03
          3.04平方公尺，折合約3,337.49坪；建號0-0為122.5
          7平方公尺，折合約37.08坪；建物每單位價格:每坪
          約新台幣65,265元（稅外加）；建物交易總金額：約
          新台幣220,242,000元（稅外加）；本交易總金額：
          約新台幣699,303,960元（稅外加）。
　　　　⑷交易相對人及其與公司之關係:交易相對人：光宇材料
          股份有限公司；與本公司之關係：無。
　　　　⑸⑹⑺⑻【略】。
　　　　⑼本次交易之決定方式（如招標、比價或議價）、價格
          決定之參考依據及決策單位:本次交易決定方式：議
          價；價格決定之參考依據：參考市場行情及專業鑑價
          機構之鑑價報告；決策單位：審計委員會審議通過後
          提請董事會決議之。
　　　　⑽專業估價者事務所或公司名稱及其估價金額:專業估價
          者事務所或公司名稱:京瑞不動產估價師聯合事務所
          ；土地估價總金額:新台幣135,120,040元；建物估價
          總金額:新台幣220,129,564元。
　　　　⑾至【略】。
　　　　（見公開資訊觀測站歷史重大訊息，本院卷1第229-233
        頁）。
　　　⒌光洋公司與光宇公司於107年11月9日簽立本案房地之不
        動產買賣契約書，土地總價479,061,960元，建物總價2
        20,242,000元，但約定測量後面積有變時即增減價額。
        其後於108年3月19日、9月9日分別為第一、二次增補協
        議（見不動產買賣契約書、增補協議書，本院卷1第237
        -257、259、261-265頁）。
　　　⒍光宇公司官網於107年11月28日公告何英志為新任董事長
        ，經濟部於107年12月7日核准何英志擔任光宇公司之董
        事長。何英志擔任董事長後，有關本案房地之購買事宜
        均由其決策並執行，之後於108年11月11日完成本案房
        地之買賣，取得本案房地所有權（見經濟部商業司商工
        登記公示資料查詢服務，本院卷2第223頁；本案房地所
        有權狀，同卷第453-459頁；光宇公司官網資料，本院
        卷3第77-79頁；光宇公司登記資料卷）。
　　　⒎光宇公司刊登於109年8月21日經濟日報A10版之董事會公
        開聲明提及：「前經營團隊以虛假交易及不實財報之方
        式淘空公司的打擊下，險於2018年年底破產倒閉。所幸
        現任經營團隊引進策略股東挹注資金，才得以在2019年
        1月開始購地建廠」（109年8月21日經濟日報A10版之光
        宇公司董事會公開聲明，見本院卷2第87頁）。
　　　⒏劉良榮委任三禾法律事務所，於109年11月26日發出如附
        件一所示之函文（下稱A函）給證期局等人（見本院卷1
        第15-37頁）。
　　　⒐A函第3頁引用如附件二之CTWANT報導，但報導中「，但
        彰銀對照抵押品土地鄰近地區成交價仍符合行情，且目
        前還款正常。避免發生爭議」、「2013年成立的光宇材
        料，為一家生產廢棄物再製的二氧化矽粉末，可應用於
        鞋材、輪胎、塗料、電子等產業，讓廢砂漿可循環再利
        用的公司。該公司實收資本額約9億元，股東大有來頭
        ，股市聞人林滄海、賈文中，以及聯電投資旗下迅捷投
        資都名列其中。光宇材料小股東指出，」等2段文字，
        函中均以「…」代替（見CTWANT報導，本院卷2第313-31
        5頁【本院註：原自訴人所提之報導列印不全，參本院
        卷1第39-41頁】）。
　　　⒑林冠妤、劉良榮於110年1月22日寄發B函給光宇公司監察
        人古美玲等人（見本院卷1第43-57頁）。
　　　⒒本案房地所屬之柳營科技工業區暨環保園區全區，106-1
        08年間，園區內土地（不含本案土地）不動產交易實價
        登錄區間為每坪19,818元至49,997元間（見本院卷1第3
        05-322頁）。
　　　⒓劉良榮於109年間，向臺灣臺南地方法院（下稱臺南地院
        ）聲請選派檢查人（109年度司字第24號），查核光宇
        公司購入本案房地是否涉嫌非常規交易，並於書狀中記
        載，林冠妤、劉良榮曾希望以每股40元以上之價格賣出
        持股（見本院卷1第349-400頁）。該案於110年6月1日
        經該院裁准，並選派黃博信會計師為光宇公司之檢查人
        ，檢查「光宇公司向光洋公司購入土地及建物之交易、
        光宇公司以上開土地及建物建置循環經濟標準示範廠區
        及購置設備相關交易之評估報告、交易文件、經理部門
        之簽呈、董事會議案與議事錄、借款文件及設定借款擔
        保文件等資料」，光宇公司抗告後，經臺南地院於110
        年10月20日以110年度抗字第80號裁定駁回而確定（見1
        09年度司字第24號、110年度抗字第80號民事裁定，本
        院卷2第233-254頁，卷3第85-91頁，並經本院調取該案
        電子卷證核閱無誤）。
（二）誹謗罪成立要件
　　　⒈按言論自由為人民之基本權利，憲法第11條有明文保障
        ，國家應給予最大限度之維護，俾其實現自我、溝通意
        見、追求真理及監督各種政治或社會活動之功能得以發
        揮。惟為兼顧對個人名譽、隱私及公共利益之保護，法
        律尚非不得對言論自由依其傳播方式為合理之限制。刑
        法第310條第1項及第2項誹謗罪即係保護個人法益而設
        ，為防止妨礙他人之自由權利所必要，符合憲法第23條
        規定之意旨。至刑法同條第3項前段以對誹謗之事，能
        證明其為真實者不罰，係針對言論內容與事實相符者之
        保障，並藉以限定刑罰權之範圍，非謂指摘或傳述誹謗
        事項之行為人，必須自行證明其言論內容確屬真實，始
        能免於刑責。惟行為人雖不能證明言論內容為真實，但
        依其所提證據資料，認為行為人有相當理由確信其為真
        實者，即不能以誹謗罪之刑責相繩，亦不得以此項規定
        而免除檢察官或自訴人於訴訟程序中，依法應負行為人
        故意毀損他人名譽之舉證責任，或法院發現其為真實之
        義務（司法院釋字第509號解釋意旨參照）。
　　　⒉對於所謂「能證明為真實」其證明強度不必至於客觀的
        真實，只要行為人並非故意捏造虛偽事實，或並非因重
        大的過失或輕率而致其所陳述與事實不符，皆應將之排
        除於刑法第310條之處罰範圍外，認行為人不負相關刑
        責。因此，行為人就其發表非涉及私德而與公共利益有
        關之言論所憑之證據資料，至少應有相當理由確信其為
        真實，即主觀上應有確信「所指摘或傳述之事為真實」
        之認識，倘行為人主觀上無對其「所指摘或傳述之事為
        不實」之認識，即不成立誹謗罪。惟若無相當理由確信
        為真實，僅憑一己之見逕予杜撰、揣測、誇大，甚或以
        情緒化之謾罵字眼，在公共場合為不實之陳述，達於誹
        謗他人名譽之程度，即非不得以誹謗罪相繩。此與美國
        於憲法上所發展出的「實質惡意原則（或稱真正惡意原
        則）」，大致相當。而所謂「真正惡意原則」係指發表
        言論者於發表言論時明知所言非真實，或因過於輕率疏
        忽而未探究所言是否為真實，則此種不實內容之言論即
        須受法律制裁。準此，是否成立誹謗罪，首須探究者即
        為行為人主觀上究有無相當理由確信其所指摘或傳述之
        事為真實之誹謗故意。
　　　⒊陳述事實與發表意見不同，事實有能證明真實與否之問
        題，意見則為主觀之價值判斷，無所謂真實與否，在民
        主多元社會各種價值判斷皆應容許，不應有何者正確或
        何者錯誤而運用公權力加以鼓勵或禁制之現象，僅能經
        由言論之自由機制，使真理越辯越明而達去蕪存菁之效
        果。對於可受公評之事項，縱然以不留餘地或尖酸刻薄
        之語言文字予以批評，亦應認為仍受憲法之保障。惟事
        實陳述與意見發表在概念上本屬流動，有時難期其涇渭
        分明，若意見係以某項事實為基礎或發言過程中夾論夾
        敘，將事實敘述與評論混為一談時，始應考慮事實之真
        偽問題。此由刑法第310條第1項規定：「意圖散布於眾
        ，而指摘或傳述足以毀損他人名譽之事者，為誹謗罪」
        、同條第3項前段規定：「對於所誹謗之事，能證明其
        為真實者，不罰。」等文義觀之，所謂得證明為真實者
        ，唯有「事實」。據此可徵，我國刑法第310條之誹謗
        罪所規範者，僅為「事實陳述」，不包括針對特定事項
        ，依個人價值判斷所提出之主觀意見、評論或批判，此
        種意見表達應屬刑法第311條第3款所定之免責事項，亦
        即所謂「合理評論原則」之範疇。
　　　⒋依刑法第311條規定：「以善意發表言論，而有左列情形
        之一者，不罰：一、因自衛、自辯或保護合法之利益者
        。二、公務員因職務而報告者。三、對於可受公評之事
        ，而為適當之評論者。四、對於中央及地方之會議或法
        院或公眾集會之記事，而為適當之載述者」。所謂「善
        意」，係指非專以貶損他人名譽為目的。行為人只要針
        對可受公評之事提出其主觀意見、評論或批判，而非以
        毀損他人名譽為唯一目的，即可推定行為人係出於善意
        。所謂「可受公評之事」，即依該事實之性質，在客觀
        上係可接受公眾評論者。行為人只要對於可受公評之事
        ，依個人之主觀價值判斷，表達自己之主觀意見、評論
        或批判，而無人身攻擊性之言論，縱用語不留餘地或尖
        酸刻薄，仍屬適當之言論。至於行為人之意見、評論或
        批判是否正確，則非所問。　
　　　⒌B函內容指謫光宇公司以不合常規之高價購買本案房地，
        何英志涉有背信罪嫌，足以使人認為光宇公司經營不善
        ，影響投資人對光宇公司之信心與商譽，也貶損何英志
        之評價，可認為是損害光宇公司、何英志名譽之文字無
        誤。
　　　⒍自訴人雖稱：林冠妤曾擔任光宇公司之董事，應可知悉
        光宇公司購買本案房地之始末，卻為不實指控，顯有惡
        意。再者，林冠妤、劉良榮明知光宇公司購買本案房地
        是前任董事長李隆晉決定，何英志接任後只是接手執行
        ，若有不法，為何未指謫前任董事長李隆晉及經營團隊
        。此外，CTWANT報導已經明確記載彰化銀行認為光宇公
        司申貸購買本案房地之價格符合行情，林冠妤、劉良榮
        既已看過該篇報導，並引為A函之內容，竟仍為B函之不
        實指控，並寄發B函給古美玲以外之證期局、證交所等
        ，若真要維護股東權益，應逕向檢調提出檢舉或告發，
        顯見他們目的不在此，而是為了封鎖光宇公司融資管道
        ，逼迫光宇公司以每股40元之高價買回他們所持之股份
        ，足認有誹謗故意。然而本院認為：
　　　　⑴林冠妤雖曾於103-105年間先後擔任光宇公司之董事，
          然無證據證明光宇公司購買本案房地之期間，林冠妤
          有在光宇公司任職或參與決策，自無從認定林冠妤知
          悉光宇公司購買本案房地之始末。
　　　　⑵公司法第214條第1項規定，繼續6個月以上，持有已發
          行股份總數百分之一以上之股東，得以書面請求監察
          人為公司對董事提起訴訟，林冠妤、劉良榮既為光宇
          公司之股東，自有權寄發B函給光宇公司監察人古美
          玲，請求她對光宇公司當時之董事長即何英志提起訴
          訟，尚不能將林冠妤、劉良榮行使股東權利之行為曲
          解為旨在毀損光宇公司、何英志名譽之舉。
　　　　⑶林冠妤、劉良榮雖不否認知悉CTWANT報導已經明確記
          載彰化銀行認為光宇公司申貸購買本案房地之價格符
          合行情，但本院考量新聞報導僅為消息來源之一，不
          能謂有此新聞就必然等於光宇公司購買本案房地全無
          不法。
　　　　⑷B函雖同時寄發副本給古美玲以外之人，但林冠妤、劉
          良榮均供稱是為了請主管機關、光宇公司大股東注意
          此事以維護股東權益（見本院卷3第123-124頁），而
          本院考量該些副本收件人包含證期局、證交所、櫃買
          中心、投資光宇公司之公司董事長以及光洋公司，衡
          情他們所辯亦屬合理。
　　　　⑸林冠妤、劉良榮如何行使權利、對誰行使、是否向偵
          察機關檢舉或告發，本由他們自行決定，與寄發B函
          是否構成誹謗犯行顯屬二事，更無必然性。林冠妤、
          劉良榮參考前述光宇公司董事會公開聲明及相關資料
          ，認為時任董事長之何英志應對該購地案負責，請求
          古美玲對何英志提起訴訟，亦屬合理。自訴人就此所
          指，自有不當。
　　　　⑹林冠妤、劉良榮身為股東，本有權出售所持有之股份
          ，縱曾表示希望以每股40元之價格賣出持股，亦不違
          常情，自不能以此即認林冠妤、劉良榮寄發B函行使
          股東權利之行為就是意在誹謗光宇公司、何英志。
　　　　⑺從而，無法認定林冠妤、劉良榮寄發B函是以毀損光宇
          公司、何英志之名譽為唯一目的，自無誹謗之故意。
　　　⒎自訴人指稱林冠妤、劉良榮故意忽略光洋公司以每坪78,
        000元之價格販售本案房地相鄰之土地給新創公司，以
        及精鋼精密科技股份有限公司以每坪75,000元出售本案
        房地相鄰之土地，顯見光宇公司以每坪78,000元購買本
        案土地之價格符合常情，且林冠妤、劉良榮於寄發B函
        前，未向彰化銀行查證，又未循內部流程向光宇公司取
        得購買本案房地之決策過程相關資料，即貿然寄出B函
        ，更未於B函中說明何英志背信之具體事實及提出證據
        資料，顯有惡意且未盡查證義務部分，本院認為：
　　　　⑴B函中所載內容，是經林冠妤、劉良榮自行查閱內政部
          不動產交易實價查詢服務網之交易狀況、光洋公司重
          大訊息、財報、光宇公司刊登於109年8月21日經濟日
          報A10版之董事會公開聲明，以及光宇公司109年度股
          東常會議事錄後，始認為光宇公司在何英志之授意下
          ，以非常規之高價購入本案房地，顯然違背忠實義務
          ，導致光宇公司受有重大損害，涉有背信罪嫌，已經
          林冠妤、劉良榮供述在卷（見本院卷3第119頁），並
          有上開證據為佐（見不爭執事項⒋⒎⒒，本院卷1第425-
          427、435-473頁），顯見他們所述確有所據。
　　　　⑵本院考量光宇公司購買本案房地之價格確實高於前述
          不動產交易實價查詢結果所顯示之周邊房地交易價格
          以及光洋公司重大訊息中所揭示之本案房地估價，再
          參酌光宇公司當時之營運狀況不佳，卻購買高額不動
          產，當然可能使股東產生光宇公司是否有非常規交易
          、何英志是否違背忠實義務而淘空公司之疑慮，林冠
          妤、劉良榮所述亦屬股東之合理懷疑。
　　　　⑶林冠妤、劉良榮以相同主張及證據資料，依照公司法
          第245條第1項之規定聲請臺南地院選派檢查人，檢查
          光宇公司購買本案房地及其他事項，經臺南地院實質
          審核林冠妤、劉良榮所提出之事證、理由及必要性之
          說明後，始核准在案，已如前述（即不爭執事項⒓）
          ，更彰顯他們所述可信。
　　　　⑷經本院命自訴人提出光宇公司購買本案房地之內部決
          策與執行文件，自訴人僅提出卷內已有之董事會議事
          錄、不動產買賣契約書等資料，但對於光宇公司如何
          與光洋公司議價、最終價格如何決定、何英志如何執
          行該購地案、如何簽署本案房地買賣契約之第一、二
          次增補協議等內部資料均未提出，有本院準備程序筆
          錄（見本院卷2第347頁）、110年10月25日刑事陳報
          狀（見本院卷2第381-502頁）為證。若連本院之命令
          ，自訴人都拒不提供內部資料，如何期待自訴人會提
          供資料給僅為股東之林冠妤、劉良榮。自訴人稱林冠
          妤、劉良榮可循內部流程向光宇公司取得購買本案房
          地之決策過程相關資料，顯屬臨訟杜撰之詞，毫無可
          信。
　　　　⑸光洋公司雖曾於107年11月9日在公開資訊觀測站公告
          其董事會決議以每坪相同價格販售本案房地相鄰之土
          地給新創公司（見不爭執事項⒊），以及精鋼精密科
          技股份有限公司（下稱精鋼公司）於109年3月9日在
          公開資訊觀測站公告其董事會決議以每坪75,000元出
          售本案房地相鄰之土地（見本院卷2第121頁），但光
          洋公司與新創公司之購地案迄未履行，為自訴人所不
          爭，是否最終成交價即每坪75,000元尚有疑問。又精
          鋼公司出售土地案之時間距離光宇公司購買本案房地
          已時隔1年多，交易環境大有不同，可否作為認定光
          宇公司購地符合常情之依據，同有疑慮。
　　　　⑹本院前已說明，對於所謂「能證明為真實」其證明強
          度不必至於客觀的真實，只要行為人並非故意捏造虛
          偽事實，或並非因重大的過失或輕率而致其所陳述與
          事實不符，皆應將之排除於刑法第310條之處罰範圍
          外。因此，不能要求林冠妤、劉良榮於寄發B函前，
          須窮盡一切調查之能事始能為之。又縱使他們知有前
          述光洋公司與新創公司之購地案以及精鋼公司出售土
          地之資訊，也不能禁止他們就所蒐集之資料予以取捨
          後，認為光宇公司高價購買本案房地較為可信而寄發
          B函。自訴人以林冠妤、劉良榮未採用此些資料即謂
          他們未盡查證義務，顯屬速斷。
　　　　⑺林冠妤、劉良榮雖坦承未向彰化銀行查證（見本院卷2
          第349頁），但本院考量光宇公司向彰化銀行申貸之
          資料，以及彰化銀行對於本案房地價值之估價，均屬
          光宇公司、彰化銀行之內部資料，本不可能任意提供
          給無關之第三人，縱使林冠妤、劉良榮向彰化銀行查
          證，彰化銀行也不可能提供任何訊息。自訴人以此違
          反常理之論點指謫林冠妤、劉良榮未盡查證義務，毫
          無可採。
　　　　⑻因此，依林冠妤、劉良榮所提證據資料，已足認他們
          有相當理由確信所述為真實，並非故意捏造虛偽事實
          ，也非因重大的過失或輕率而致其所陳述與事實不符
          ，自不能以誹謗罪之刑責相繩。
　　　⒏自訴人稱B函之內容僅屬意見表達，不適用刑法第311條
        規定部分。本院認為：
　　　　⑴刑法第311條規定是法律就誹謗罪特設之阻卻違法事由
          ，目的即在維護善意發表意見之自由，可觀釋字第50
          9號解釋理由書自明。而陳述事實與發表意見之區分
          、特定言論之客觀涵義及表意人之主觀意思，都必須
          綜合觀察整體脈絡及外在語境，結合該表意行為所根
          基之背景事實、一般社會之理性客觀認知、經驗法則
          及表意人所訴求該言論發生之效果等情狀研判，避免
          失之片斷。
　　　　⑵林冠妤、劉良榮寄發B函，認為光宇公司有不合常規之
          交易，故董事長何英志涉有背信罪嫌之意見是以他們
          所認知之事實為基礎而評論，同時含有陳述事實與發
          表意見之成分，當有刑法第311條規定之適用。
　　　　⑶光宇公司既為資本額20億元之股份有限公司，自非小
          型企業，公司之決策除攸關投資人、股東、利害關係
          人權益外，也會牽動整體交易秩序與經濟發展，應可
          認涉及公共利益，亦應受到較大程度之公眾檢驗或民
          主機制之制衡，屬於可受公評之事，故股東乃至於社
          會大眾之評論，本於保障言論自由及維護公共利益之
          觀點，應保障此種意見發表不受刑罰制裁。B函內容
          對於光宇公司、何英志而言，雖屬負面評價，足使其
          等感到不快而影響其名譽，但並非是以毀損光宇公司
          、何英志之名譽為唯一目的，已如前述。又林冠妤、
          劉良榮之言論除了是行使股東權益外，也同時有維護
          光宇公司免遭淘空之公共利益，並非純粹無端謾罵，
          且與其所據事實具有緊密關聯性，有相當理由確信所
          述為真實，顯未超出適當評論範圍，更應認該類評論
          已符合「善意」且「合理」之要件，以賦予此類言論
          更大之容許空間。
（三）綜上所述，本院認為就「事實陳述」面向而言，林冠妤、
      劉良榮寄發B函之行為並非是以毀損光宇公司、何英志之
      名譽為唯一目的，且B函內容之內容非僅涉及私德而與公
      共利益有關，更有相當理由確信所述為真實，即非具有真
      正惡意，而無加重誹謗故意；就「意見表達」層次而言，
      林冠妤、劉良榮所言涉及公益，自可認是對可受公評之事
      為合理之評論，為善意發表言論，不構成自訴人所指之加
      重誹謗罪。自訴人所舉之前述論據，均無法證明林冠妤、
      劉良榮有加重誹謗犯行，自應為林冠妤、劉良榮均無罪之
      諭知。
六、自訴人雖聲請傳喚楊培傑、余謦廷作證，以及聲請本院函詢
    彰化銀行有關本案房地之估價，及是否於CTWANT報導後，有
    收到金管會之詢問，有無暫緩光宇公司之申貸案等等（見本
    院卷2第276-277頁），但本案依前述證據，已經足認林冠妤
    、劉良榮有相當理由確信B函所述為真實，無誹謗故意，所
    言亦有刑法第311條之適用，事證已臻明確，自均無再予調
    查之必要。
七、光宇公司購買本案房屋之價格，雖然與前述不動產估價報告
    、補充意見書所載之估價不符，但此些文書均屬光宇公司內
    部資料，更非林冠妤、劉良榮於寄發B函前所能取得，自不
    能作為認定林冠妤、劉良榮有無本案犯行之論據，自訴人、
    林冠妤、劉良榮及辯護人一再執此些文書論斷林冠妤、劉良
    榮有無本案犯行，顯無必要，本院亦不予贅述。
據上論斷，應依刑事訴訟法第343條、第301條第1項前段，判決
如主文。
中　　華　　民　　國　　110 　年　　12　　月　　10　　日
　　　　　　　　　刑事第十四庭  法　官  余銘軒
上正本證明與原本無異。
如不服本判決應於收受送達後20日內向本院提出上訴書狀，並應
敘述具體理由；其未敘述上訴理由者，應於上訴期間屆滿後20日
內向本院補提理由書（均須按他造當事人之人數附繕本）「切勿
逕送上級法院」。因疫情而遲誤不變期間，得向法院聲請回復原
狀。
                                書記官  鄭雅文
中　　華　　民　　國　　110 　年　　12　　月　　11　　日